【裁判字號】    95,交上訴,56
【裁判日期】    950828
【裁判案由】    公共危險等
【裁判全文】
臺灣高等法院高雄分院刑事判決        95年度交上訴字第56號
上  訴  人
即  被  告  甲○○
選任辯護人  李衍志  律師
上列上訴人因公共危險等案件，不服臺灣高雄地方法院95年度交
訴字第60號中華民國95年6 月7 日第一審判決（起訴案號：臺灣
高雄地方法院檢察署95年度偵字第374 號），提起上訴，本院判
決如下：
    主  文
原判決撤銷。
甲○○因過失傷害人，處有期徒刑肆月，如易科罰金以銀元參佰
元即新台幣玖佰元折算壹日；又駕駛動力交通工具肇事，致人受
傷而逃逸，處有期徒刑陸月，如易科罰金以銀元參佰元即新台幣
玖佰元折算壹日；應執行有期徒刑玖月，如易科罰金以銀元參佰
元即新台幣玖佰元折算壹日。
    事  實
一、甲○○於民國（以下同）94年6 月4 日14時35分許，騎乘車
    牌號碼XSZ-938 號之重型機車，自高雄市○○區○○路圓環
    由北往南方向右轉五福三路，沿五福三路由東往西方向行駛
    ，行經該路與文武二街交岔路口之際，原應注意車輛行駛時
    ，須隨時注意車前狀況，及汽車行近行人穿越道前，應減速
    慢行，遇有行人穿越時，無論有無交通警察指揮或號誌指示
    ，均應暫停讓行人先行通過，且依當時日間自然光線、路況
    與視距均屬良好，並無不能注意之情事，猶疏未注意，貿然
    駛入前開交岔路口旁之行人穿越道，然適有韓芙蓉、乙○○
    2 人並行沿前開行人穿越道由南往北方向步行通過，甲○○
    因閃煞不及，以致其所騎乘前開機車把手先撞擊韓芙蓉之左
    手後、再接續擦撞乙○○之腹部，致韓芙蓉因其所配戴之手
    鐲遭受外力撞擊而破裂、造成手部皮膚輕微割傷出血（此部
    分未據韓芙蓉提出告訴），乙○○除受有腹部及背部挫傷外
    ，更因受此撞擊猝然跌坐地面而受有第四薦椎骨折之傷害，
    另甲○○亦因發生前述擦撞以致重心不穩而當場人車倒地。
    詎甲○○於前述駕車肇事後，明知汽車駕駛人駕駛汽車肇事
    致人受傷，應即採取救護或其他必要之措施，並向警察機關
    報告，不得駛離等情事，惟其僅於起身趨前略為探視韓芙蓉
    、乙○○2 人所受傷勢情況後，既未採取任何協助救護相關
    措施，更罔顧渠等當場表示須由甲○○陪同將乙○○送往醫
    院就診之請求，旋即騎乘前開機車逃離現場。嗣經韓芙蓉即
    時記下前開機車車牌號碼並報警處理，始為警循線查悉上情
    。
二、案經被害人乙○○訴由高雄市政府警察局新興分局移送台灣
    高雄地方法院檢察署檢察官偵查起訴。
    理  由
甲、關於證據能力之意見：
    刑事訴訟法第159 條之2 規定，被告以外之人於檢察事務官
    、司法警察官或司法警察調查中所為之陳述，與審判中不符
    時，其先前之陳述具有較可信之特別情況，且為證明犯罪事
    實存否所必要者，得為證據。證人韓芙蓉、乙○○於警詢中
    陳述之情核與本院審理中所述大抵相符，依前開法條意旨，
    自應逕以證人等於原審審理中所為之證述為認定事實之依據
    ，再無引用其警詢中所述之必要。從而證人韓芙蓉、乙○○
    2 人於警詢中所述各節，依法均不具證據能力。
乙、實體部分：
一、訊之上訴人甲○○固坦承於前揭時、地騎乘機車不慎撞及韓
    芙蓉，且於肇事後並未留下聯絡電話、亦未停留在現場等事
    實，惟矢口否認有何過失傷害乙○○及肇事逃逸等犯行。辯
    稱：我當時係由文武二街要右轉行駛五福三路，我並沒有擦
    撞到乙○○，只擦撞到韓芙蓉，當時我有詢問韓芙蓉是否需
    要就醫，經韓芙蓉表示不用送醫後，我才騎乘機車離去，我
    沒有撞到乙○○云云。惟查：
（一）上訴人甲○○於94年6 月4 日14時35分許，騎乘前開機車
      行經五福三路與文武二街交岔路口旁行人穿越道之際，適
      有韓芙蓉、乙○○並行沿該行人穿越道由南往北方向步行
      通過，上訴人因見狀閃煞不及，以致所騎乘之前開機車把
      手撞擊韓芙蓉左手後，使韓芙蓉因配戴之手鐲遭受外力撞
      擊而破裂、造成手部皮膚輕微割傷出血，上訴人甲○○於
      前述肇事後並未留下電話以供日後聯絡，亦未停留在現場
      協助處理後續事宜，嗣經韓芙蓉記下前開機車車牌號碼後
      報警處理，始為警循線查獲等情，業經證人韓芙蓉、乙○
      ○2 人於原審陳述綦詳，並據上訴人甲○○於原審審理中
      坦承沒有留下聯絡方法給對方等情不諱，足徵上訴人甲○
      ○此部分之自白核與事實相符，堪予採信。上訴人甲○○
      雖另辯稱：我當時係由文武二街要右轉行駛五福三路云云
      ，然參以上訴人甲○○初於警詢中業已供稱於案發時係騎
      乘機車由中華路由北往南方向至五福三路右轉、在文武二
      街口擦撞倒韓芙蓉等語，直至偵查及本院審理時始改稱係
      自文武二街口右轉行駛五福三路云云，是其所辯前後不一
      ，已非無疑。再佐以證人韓芙蓉、乙○○於原審審理中均
      一致證稱案發前看見上訴人甲○○騎乘前開機車自五福三
      路方向駛來，要與上訴人甲○○警詢中所述之情互核相符
      ，足認上訴人甲○○此部分辯解顯與事實相違，未足採信
      ，上訴人甲○○係騎乘機車沿中華路圓環由北往南方向右
      轉行駛五福三路、再沿五福三路由東往西方向行駛一節，
      堪以認定。
（二）上訴人甲○○雖堅詞否認有騎車撞擊告訴人乙○○，惟告
      訴人乙○○被撞之事實，除經告訴人乙○○指訴綦詳外，
      並提出卷附高雄市立聯合醫院診斷證明書1 紙（參見偵卷
      第13頁），以資證明其在案發後經檢查結果確實受有「腹
      部及背部挫傷」之傷害外，亦有高雄市立聯合醫院95年5
      月1 日高市聯醫病字第0950002438號函暨所附乙○○病歷
      資料在卷可稽。此外，證人韓芙蓉於原審審理中亦詳證案
      發當時告訴人乙○○位於其左手邊，上訴人甲○○騎乘前
      開機車先撞到其左手、才又撞到告訴人乙○○，告訴人乙
      ○○因被前開機車撞倒而跌坐地上，並當場以手扶住腹部
      、屁股著地等語綦詳，顯見告訴人乙○○確有遭上訴人甲
      ○○騎乘前開機車撞擊腹部而受傷，故上訴人甲○○此部
      分所辯要屬卸責之詞，委無足採。此外，告訴人乙○○於
      案發當日即94年6 月4 日前往高雄市立聯合醫院接受診療
      ，雖未即時檢出其受有「第四薦椎骨折」之傷害，然依卷
      附告訴人乙○○所提出長庚紀念醫院診斷證明書（參見警
      卷第11頁）之記載，告訴人乙○○於案發後曾先後於94年
      6 月6 日、同年月10日及13日前往該院就醫，經診斷其受
      有「第四薦椎骨折」之傷害，復經原審依職權函詢有關告
      訴人乙○○就診狀況及該等傷害之可能成因為何，業據該
      院函覆告訴人乙○○經評估其第四薦椎骨折可能與外傷、
      如猝然跌坐地面有關等語，此有該院95年5 月5 日（95）
      長庚院高字第542701函暨所附告訴人乙○○病歷資料附卷
      可憑（見原審卷第38頁以下），況告訴人乙○○上述前往
      長庚醫院就診日期（94年6 月6 日）與本件案發時間（同
      年月4 日）相距不過2 日，其間復查無告訴人乙○○自本
      件案發後迄至94年6 月6 日最初就診之日前，是否另有遭
      受外傷或類似撞擊而令其受有前述第四薦椎骨折傷害之相
      關證據，當可推認告訴人乙○○所受「第四薦椎骨折」之
      傷害乃係遭上訴人甲○○騎乘前開機車撞擊腹部後、因猝
      然跌坐地面所肇致者無疑。
（三）按汽車行駛時，駕駛人應注意車前狀況，並隨時採取必要
      之安全措施，及汽車行近行人穿越道前，應減速慢行，遇
      有行人穿越時，無論有無交通警察指揮或號誌指示，均應
      暫停讓行人先行通過，道路交通安全規則第94條第3 項及
      第103 條分別定有明文。本件上訴人甲○○騎乘機車肇事
      之際，未能即時注意車前狀況，且駕車行經行人穿越道亦
      未恪遵規定須禮讓韓芙蓉、乙○○2 人先行通過，再參以
      本件案發現場日間自然光線、路況與視距俱屬良好，並無
      不能注意之情事，亦據上訴人於警詢中供述無訛，其應注
      意、能注意而疏未注意，進而騎乘前開機車肇致本件交通
      事故，造成告訴人乙○○受有腹部及背部挫傷、與第四薦
      椎骨折之傷害，是上訴人甲○○之過失行為與告訴人乙○
      ○所受傷害結果二者間，具有相當因果關係，從而上訴人
      甲○○騎乘前開機車過失致人受傷之事實已堪認定。
（四）又按刑法第185 條之4 肇事逃逸罪係以促使駕駛人於肇事
      後能對被害人即時救護，以減少死傷，為其規範之目的。
      倘行為人於肇事後，明知被害人業已受有傷害之結果，縱
      未即時逃離現場，然僅係暫時停留肇事地點稍事察看被害
      人之受傷狀況，仍消極未予採行必要之救護措施者，核與
      一般圍觀之路人無異，要無解於其肇事逃逸之罪責。上訴
      人甲○○雖以：只擦撞到韓芙蓉，當時我有詢問韓芙蓉是
      否需要就醫，經韓芙蓉表示不用送醫後，我才騎乘機車離
      去，我沒有撞到乙○○，否認有何肇事逃逸犯行置辯，惟
      綜觀證人韓芙蓉、乙○○因遭上訴人甲○○騎乘前開機車
      撞擊後分別跌倒並受有前述傷害，且證人等於原審陳稱：
      案發當時上訴人甲○○亦人車倒地，嗣上訴人甲○○亦有
      回頭察看，並未詢問渠等是否需要送醫，當時有要求上訴
      人須陪同告訴人乙○○前往醫院檢查，但上訴人甲○○僅
      表示所騎之前開機車也有壞掉，即牽起機車後隨即發動駛
      離現場等情甚詳，顯見上訴人甲○○於離開現場之際，主
      觀上業已明知其駕車肇事而致韓芙蓉、乙○○受傷之事實
      ，且經韓芙蓉、乙○○一致表示要求上訴人甲○○陪同前
      往醫院就醫檢查後，上訴人甲○○猶棄渠等於不顧，逕自
      騎乘前開機車離開現場，是縱上訴人甲○○於案發後曾略
      為探視韓芙蓉、乙○○所受傷勢情況，及應告訴人乙○○
      之要求而出示個人身分證件，然其既未在場對被害人等施
      以即時救護，亦未採取任何通知救護車等必要措施，更未
      報警或留下任何明確聯繫資料而旋即騎乘機車離開現場，
      應認有逃避肇事責任之事實，尚未可徒因上訴人甲○○曾
      於案發現場短暫停留探視被害人傷勢之事實，即可謂其主
      觀上即無肇事逃逸之故意，是上訴人甲○○所辯尚無足取
      ，仍應認其有肇事逃逸情事。
    綜上所述，本件事證明確，上訴人甲○○所辯係卸責之詞，
    不足採信，其犯行已堪認定。
二、核上訴人甲○○所為，分別係犯刑法第284 條第1 項前段之
    過失傷害罪、及同法第185 條之4 肇事逃逸罪。上訴人甲○
    ○所犯上開二罪，犯意個別，罪名互殊，應分論併罰。又上
    訴人乙○○行經行人穿越道未依規定讓行人先通行而肇事，
    應依道路交通管理處罰條例第86條第1 項規定加重其刑。又
    刑法已於94年2 月2 日修正公布，於95年7 月1 日施行，新
    修正之刑法第41條第1 項易科罰金之折算標準修正為以新台
    幣1 千元、2 千元、3 千元折算1 日，較修正前舊法之銀元
    3 百元折合新台幣9 百元折算1 日為重，修正後之法律處罰
    較重，依刑法第2 條第1 項前段從舊從輕之規定，此部分應
    適用有利於上訴人甲○○之修正前之刑法第41條易科罰金之
    折算標準處罰。又數罪併罰定執行刑逾6 月者，依新修正之
    刑法第41條第2 項規定不得易科罰金，此部分新法對上訴人
    甲○○不利，此部分所定執行刑9 月，仍應依舊法准予易科
    罰金，附此敘明。
三、原審予以論科，固非無見，惟查：(一)告訴人乙○○被撞倒地
    受傷，於原審審理時乙○○要求賠償4 萬5 千元（見95年8
    月1 日本院審判筆錄之第5 頁），其傷勢尚非嚴重，原審就
    肇事逃逸部分，科處有期徒刑10月，似嫌過重，尚有未洽。
    (二)又上訴人乙○○行經行人穿越道未依規定讓行人先行而肇
    事，過失傷害部分原審未依法加重其刑亦有未洽。上訴人甲
    ○○上訴否認犯罪，雖無理由，惟原判決量刑既有可議，自
    應予撤銷改判。審酌上訴人甲○○過失程度與告訴人乙○○
    所受傷勢，當時尚有韓芙蓉在場協助處理，告訴人乙○○於
    原審時要求賠償4 萬5 千元等一切情狀，就過失傷害部分量
    處有期徒刑4 月，就肇事逃逸部分量處有期徒刑6 月，並均
    諭知如易科罰金以銀元3 百元折合新台幣9 百元折算1 日，
    並定其應執行刑為有期徒刑9 月，如易科罰金以銀元3 百元
    折合新台幣9 百元折算1 日。
據上論結，應依刑事訴訟法第369 條第1 項前段、第364 條、第
299 條第1 項前段，刑法第185 條之4 、第284 條第1 項前段、
第2 條第1 項、第51條第5 款，修正前刑法第41條第1 、2 項，
刑法施行法第1 條之1 ，修正前罰金罰鍰提高標準條例第2 條，
道路交通管理處罰條例第86條第1 項，判決如主文。
本案經檢察官陳國全到庭執行職務。
中    華    民    國    95    年    8     月    28    日
                  刑事第六庭  審判長法  官  王憲義
                                    法  官  李璧君
                                    法  官  張盛喜
以上正本證明與原本無異。
過失傷害部分不得上訴
肇事逃逸部分如不服本判決應於收受本判決後10日內向本院提出
上訴書狀，其未敘述上訴理由者，並得於提起上訴後10日內向本
院補提理由書狀（均須按他造當事人之人數附繕本）「切勿逕送
上級法院」。
中    華    民    國    95    年    8     月    28    日
                                    書記官  林明威
附錄本判決論罪科刑之法條：
中華民國刑法第185條之4
駕駛動力交通工具肇事，致人死傷而逃逸者，處 6 月以上 5 年
以下有期徒刑。
中華民國刑法第284 條（過失傷害罪）
因過失傷害人者，處6 月以下有期徒刑、拘役或5 百元以下罰金
，致重傷者，處1 年以下有期徒刑、拘役或5 百元以下罰金。
從事業務之人，因業務上之過失傷害人者，處1 年以下有期徒刑
、拘役或1 千元以下罰金，致重傷者，處3 年以下有期徒刑、拘
役或2 千元以下罰金。


司法院資訊處製作；財團法人民間司法改革基金會備份。
